【裁判字號】    97,易,2428
【裁判日期】    970725
【裁判案由】    重利
【裁判全文】
臺灣臺中地方法院刑事判決              97年度易字第2428號
公  訴  人  臺灣臺中地方法院檢察署檢察官
被      告  甲○○
上列被告因重利案件，經檢察官提起公訴（96年度偵字第20546
號、96年度偵字第20889號），被告於準備程序中就被訴事實為
有罪之陳述，受命法官於聽取當事人之意見後，由本院合議庭裁
定由受命法官獨任以簡式審判程序判決如下：
    主    文
甲○○犯重利罪，處有期徒刑參月，如易科罰金，以銀元參佰元
即新臺幣玖佰元折算壹日。減為有期徒刑壹月又拾伍日，如易科
罰金，以銀元參佰元即新臺幣玖佰元折算壹日；又犯重利罪，處
有期徒刑參月，如易科罰金，以銀元參佰元即新臺幣玖佰元折算
壹日。減為有期徒刑壹月又拾伍日，如易科罰金，以銀元參佰元
即新臺幣玖佰元折算壹日；又犯重利罪，處有期徒刑參月，如易
科罰金，以銀元參佰元即新臺幣玖佰元折算壹日。減為有期徒刑
壹月又拾伍日，如易科罰金，以銀元參佰元即新臺幣玖佰元折算
壹日。應執行有期徒刑肆月，如易科罰金，以銀元參佰元即新臺
幣玖佰元折算壹日。又犯重利罪，處拘役伍拾日，如易科罰金以
新臺幣壹仟元折算壹日。
扣案如附表一所示之物，均沒收。
    犯罪事實及理由
一、甲○○基於乘他人急迫，貸以金錢而取得與原本顯不相當重
    利之重利犯意，在報紙上登載低息借款內容之廣告，招攬亟
    需金錢之不特定人，以支付顯不相當利息之方式向其借款，
    從而牟取暴利。而於下列時間借款予下列需款急迫之人：
  民國93年9月14日，在臺中市○○區○○路與漢成街口附近
    ，貸予丙○○新台幣（下同）3萬元，約定每10天1期，每期
    每1萬元收取2,000元之利息，並要求丙○○提供票面金額3
    萬元之本票1紙以供擔保，而收取月息60％之與原本顯不相
    當之重利。
  94年4月間，在臺中市市○路某處，貸予乙○○○13萬元，
    約定本金及利息於3個月至半年之間攤還，還款時應還20萬
    元，其中本金13萬元，利息部分則係7萬元，並要求乙○○○提供票面金額20萬元之本票1紙以供擔保，而收取月息約
    8.97％之與原本顯不相當之重利。
  94年12月間，在臺中市火車站附近，貸予己○○2萬元，約
    定每個月為1期，每期每1萬元收取1,000元之利息，並預扣
    第1期之利息，並要求己○○提供票面金額4萬元之本票1紙
    以供擔保，而收取月息10 ％之與原本顯不相當之重利。
  96年8月14日，在臺中市○○路與英才路口，貸予戊○○1萬
    元，約定每10天為1期，每期每1萬元收取1,000元之利息，
    並預扣第1期之利息，並要求戊○○提供票面金額2萬元之本
    票1紙以供擔保，而收取月息30％之與原本顯不相當之重利
    。
    嗣於96年8月14日17時30分許，戊○○與甲○○相約在臺中
    市○○路與英才路口交付借貸款項時，為警當場查獲，並在
    甲○○身上及其自小客車車上扣得其所有紀錄借款明細之帳
    冊1張、用以聯絡借款人用之行動電話SIM卡1張，另外在甲○○之住處，扣得記帳筆記本3本等物。
二、證據名稱：
    (1)被告甲○○於警詢、偵查中及本院準備程序及審理中之自
      白。
    (2)證人即被害人丙○○於警詢及偵查中之證述，證人盧洲卿
      、乙○○○、戊○○於警詢之證述。
    (3)搜索扣押筆錄及扣押物品目錄表各1份。
    (4)扣案記帳明細表1張、行動電話SIM卡1張、手抄記帳筆記
      本3本。
三、查被告4次貸放款項予丙○○、盧洲卿、乙○○○、戊○○
    而分別收取如上所述顯不相當之利息，核其所為，均係犯刑
    法第344條之乘他人急迫貸以金錢，而取得與原本顯不相當
    之重利罪。被告所為上開4罪，雖罪名相同，惟犯意各別，
    應予分論併罰（其中犯罪事實一至部分，雖均在刑法修
    正施行前，然因每次犯罪時間相隔達8月之久，難認係基於
    概括犯意）。爰審酌被告前無任何犯罪紀錄，素行尚稱良好
    ，其不循正途得利，反利用他人急迫之際而牟取厚利，嚴重
    破壞社會金融秩序，惟被告未對被害人等施以暴力討債，且
    犯後坦承犯行，知所悔悟等一切情狀，各量處如主文所示之
    刑，並就犯罪事實一至部分定其應執行刑，及均諭知易
    科罰金之折算標準，以示懲儆。又查，本件被告犯犯罪事實
    一至之時間，均係在中華民國96年罪犯減刑條例所定減
    刑基準點（96年4月24日）之前，合於該條例所定減刑規定
    之適用，此部分宣告刑均應依該條例第2條第1項第3款之規
    定，減其刑為有期徒刑1月又15日，並定應執行刑後，依該
    條例第9條之規定，諭知易科罰金折算之標準。
扣案如附表
    一所示之物，均係被告所有供犯重利罪所用之物，業據其供
    明在卷，爰依刑法第38條第1項第2款之規定，併予宣告沒收
    。至扣案本票、支票，分別係被害人等於借款時，簽發予被
    告作為債權擔保之用，其既係供作憑證以利日後求償之用，
    如遽予宣告沒收，被告依法可向借款人求償借貸之本金及合
    法之利息，將無該些本票及支票作為憑據，從而自不得沒收
    該些本票及支票（臺灣高等法院暨所屬法院87年度法律座談
    會刑事類法律問題第19號研討結果參照)，附此敘明。另扣
    案被告所有新光銀行存摺3本、玉山銀行存摺1本、上海商業
    銀行存摺1本、誠泰銀行金融卡1張、上海商業銀行金融卡1
    張、SIM卡1張、陳昱宏身份證影本1張、現金9千元、丙○○
    及陳孟欣身分證影本各1張，難認與本件重利犯行有何關連
    性，自不應予宣告沒收，併此敘明。
四、應適用之法條：刑事訴訟法第273條之1第1項、第299條第1
    項前段、第310條之2、第454條第1項，刑法第2條第1項前段
    、第344條、修正前刑法第41條第1項、刑法第41條第1項、
    修正前第51條第5款，刑法施行法第1條之1，修正前罰金罰
    鍰提高標準條例第2條，現行法規貨幣單位折算新臺幣條例
    第2條，中華民國96年罪犯減刑條例第2條第1項第3款、第7
    條、第9條、第11條。
本案經檢察官丁○○到庭執行職務。
中    華    民    國    97    年    7     月    25    日
                      台灣台中地方法院刑事第二庭
                               法  官  陳姵君
上正本證明與原本無異。
如不服本判決，應於收受送達後10日內向本院提出上訴書狀（應
敘述具體理由並附繕本）。
上訴書狀如未敘述理由，應於上訴期間屆滿後20日內補提理由書
於本院。
                                書記官  莊金屏
中    華    民    國    97    年    7     月    25    日
附表一：
  記帳明細表1張、行動電話SIM卡1張、手抄記帳筆記本3本。
附錄論罪科刑法條
中華民國刑法第344條（重利罪）
乘他人急迫、輕率或無經驗貸以金錢或其他物品，而取得與原本
顯不相當之重利者，處1年以下有期徒刑、拘役或科或併科1千元
以下罰金。


司法院資訊處製作；財團法人民間司法改革基金會備份。
